臺灣高等法院民事裁定
109年度抗字第1543號
抗  告  人  黃健泰  

相  對  人  曹湘慈  
上列當事人間聲明異議事件，對於中華民國109年9月15日臺灣新
北地方法院109年度執事聲字第39號所為裁定提起抗告，本院裁
定如下： 
    主  文
抗告駁回。
抗告費用由抗告人負擔。
    理  由
抗告人於原法院異議及抗告意旨略以：伊持確定之原法院107年
  度司拍字第697號民事裁定（下稱系爭拍賣物裁定）為執行名
  義，聲請就坐落新北市○○區○○段0000○0000號土地（下稱系爭
  土地）為強制執行，訴外人君貴建設有限公司（下稱君貴公司
  ）與伊間是否有債權債務關係，屬實體上之私權爭執，惟裁定
  拍賣抵押物乃非訟事件，受理本案聲請之法院應僅為形式上審
  查，而不得為實體權利是否存在之審查，伊已提出土地所有權
  買賣移轉契約書、抵押權移轉契約書、信託變更契約書、異動
  索引等文書，由形式上審查即可得知伊係抵押權人，雖君貴公
  司抗辯伊所提之支票及匯款單係在最高限額抵押權所擔保之債
  權確定日期以後，惟此並非受理本案聲請之法院所得為審查，
  蓋該等抗辯乃實體上之主張，況且債務人尚未就此提出任何民
  事訴訟，既非係確定判決，亦無既判力之可言，因此上開應由
  判決所為之實體理由並非受理本案聲請之法院所得為斟酌，爰
  依法提起抗告，請求廢棄原裁定等語。 
按依強制執行法第4條第1項第5款、第6條第1項第5款規定，抵
  押權人為拍賣抵押物聲請強制執行者，應提出債權及抵押權之
  證明文件及經法院為許可強制執行之裁定正本。所謂債權之證
  明文件，係指抵押權設定登記所載擔保範圍內債權存在之證明
  文件，執行法院就此應為形式上之審查。於最高限額抵押權之
  情形，因未登記有被擔保債權存在，如債務人或抵押人否認抵
  押債權存在，且從抵押權人提出之債權證明文件為形式上審查
  ，不能明瞭是否有抵押債權存在時，自不得准許其強制執行之
  聲請（最高法院105年度台抗字第782號裁定要旨參照）。次按
  最高限額抵押權所擔保之原債權，於約定之原債權確定期日屆
  至者，即為確定，且確定後，除另有規定外，其擔保效力不及
  於繼續發生之債權或取得之票據上之權利，民法第881條之 12
  第1項及第881條之14分別定有明文。又最高限額抵押權確定時
  ，其所擔保之債權已由不特定債權轉為特定債權，回復抵押權
  之從屬性（最高法院103年度台上字第1049號判決要旨參照）
  。　
經查：
㈠系爭土地原為君貴公司所有，其就系爭土地以君貴公司、薛忠
  茂為債務人（債務額比例均為全部），設定最高限額新臺幣（
  下同）600萬元之抵押權予訴外人蘇志宗，擔保債權之種類及
  範圍為「擔保債務人對抵押權人現在（包含過去所負現在尚未
  清償）及將來在該抵押權設定契約書所定最高限額內所負之債
  務，包括借款、透支、票據」，擔保債權確定期日「102年 12
  月2日」，無利息，遲延利息及違約金依各債務契約，並於 10
  2年9月2日辦妥抵押權設定登記（下稱系爭抵押權）；又君貴
  公司以信託為原因，將系爭土地所有權移轉登記予受託人蘇志
  宗，並於同日辦妥所有權移轉登記等情，有蘇志宗與君貴公司
  間之抵押權設定契約書及信託契約書、新北市地籍異動索引可
  參〔見108年度司執字第867號卷（下稱司執卷）第363-365、37
  1-381頁，本院卷第31-33、39-49頁〕。是依上開登記資料觀之
  ，系爭抵押權所擔保之原債權，於約定之原債權確定期日之10
  2年12月2日屆至時，即為確定，堪可認定。準此，系爭抵押權
  確定後，其所擔保之債權範圍應為102年12月2日前已存在之債
  務人君貴公司、薛忠茂對抵押權人蘇志宗所負之債務，包括借
  款、透支、票據等債權。　
㈡蘇志宗於系爭抵押權所擔保之原債權確定後，將系爭抵押權讓
  與相對人，並於102年12月16日辦妥抵押權讓與登記；又蘇志
  宗以受託人變更為原因，將系爭土地所有權移轉登記予相對人
  ，並於同日辦妥所有權移轉登記。嗣相對人再將系爭抵押權讓
  與抗告人，並於106年1月4日辦妥抵押權讓與登記等情，有蘇
  志宗與相對人間信託內容變更契約書及抵押權移轉契約書、新
  北市地籍異動索引、他項權利證明書、兩造間抵押權移轉契約
  書可參（見司執卷第367-381、293-296頁，本院卷第35-49頁
  ）。因此，系爭抵押權確定時，其所擔保之債權已由不特定債
  權轉為特定債權，回復抵押權之從屬性，則蘇志宗於系爭抵押
  權所擔保之原債權確定後，將系爭抵押權讓與相對人後，相對
  人再將之讓與抗告人，系爭抵押權所擔保之債權範圍仍應為10
  2年12月2日已確定之前揭債務人君貴公司、薛忠茂對抵押權人
  蘇志宗所負之債務，包括借款、透支、票據等債權。　
㈢君貴公司已於執行時到庭否認系爭抵押權擔保之原債權存在，
  並有民事聲請狀可參（見司執卷第383-384、393-395頁）。抗
  告人就系爭債權之證明文件，固提出楊金順簽發之支票及債務
  人薛忠茂簽發面額550萬元、發票日為105年6月20日之支票（
  下稱系爭支票）等為證（見司執卷第271-273、291頁），惟就
  上開債權證明文件，依形式上審查，楊金順非系爭抵押權擔保
  債權之債務人，而債務人薛忠茂所簽發之系爭支票，其發票日
  為105年6月20日，係在原債權確定期日102年12月2日之後，則
  上開債權自均非系爭抵押權擔保效力所及之債權，堪可認定。
㈣原執行法院於108年12月23日發函命抗告人於15日內補正系爭抵
  押權擔保債權之證明文件，該函於108年12月26日送達抗告人
  ，有函及送達證書可參（見司執字第301、303頁）。抗告人收
  受後，固提出楊金順於103年3月21日匯款660萬元予薛忠茂之
  匯款單（下稱系爭匯款單）為證（見司執卷第306頁），然依
  形式上審查，楊金順匯款予薛忠茂之時間為103年3月21日，係
  在原債權確定期日102年12月2日之後，則抗告人所主張之該債
  權顯非系爭抵押權擔保效力所及之債權，亦可認定，自難認抗
  告人已依限補正。
㈤雖抗告人主張執行法院應僅為形式上審查，債務人抗辯系爭支
  票及匯款單係在系爭抵押權所擔保之債權確定日期以後，惟此
  並非受理本案聲請之法院所得為審查云云，相對人亦認諾抗告
  人之抗告聲明云云（見本院卷第53頁），然查，債務人君貴公
  司否認系爭抵押債權存在，且從抗告人提出之前揭債權證明文
  件為形式上審查，至多均僅能證明係原債權確定期日102年12
  月2日之後發生之債權，而非系爭抵押權擔保效力所及之債權
  ，且相對人非債務人，所為之認諾對債務人君貴公司及薛忠茂
  亦不生認諾之效力，是原執行法院依抗告人所提之前揭證明文
  件，既有不能明瞭是否有系爭抵押債權存在之情事，依上說明
  ，自不得准許抗告人強制執行之聲請。
綜上，系爭抵押權所擔保之債權範圍既應為102年12月2日前已
  存在之債務人君貴公司、薛忠茂對抵押權人蘇志宗所負之債務
  ，而抗告人聲請強制執行時，僅提出薛忠茂於105年6月20日發
  票之系爭支票，難認已依法提出其所主張系爭抵押債權之證明
  文件。原執行法院限期命抗告人補正後，抗告人提出楊金順於
  103年3月21日匯款予薛忠茂之系爭匯款單，依形式上審查，亦
  不足證明原系爭抵押權人蘇志宗在102年12月2日前，對薛忠茂
  有系爭抵押債權存在。抗告人未補正提出抵押債權之證明文件
  ，原執行法院司法事務官認其強制執行之聲請為不合法，處分
  予以駁回，並無不合，原裁定予以維持，駁回抗告人之異議，
  經核於法洵無違誤。抗告意旨指摘原裁定不當，求予廢棄，為
  無理由，應予駁回。
據上論結，本件抗告為無理由，爰裁定如主文。　
中　　華　　民　　國　　110 　年　　1 　　月　　29　　日
　　　　　　　　　民事第十一庭  
                        審判長法  官  李慈惠
                              法  官  陳婷玉
                              法  官  謝永昌
正本係照原本作成。
本裁定除以適用法規顯有錯誤為理由外，不得再抗告。如提起再
抗告，應於收受送達後10日內委任律師為代理人向本院提出再抗
告狀。並繳納再抗告費新臺幣１千元。
中　　華　　民　　國　　110 　年　　1 　　月　　29　　日
　　　　　　　　　　　　　    書記官  王增華